臺灣高雄地方法院民事判決　　　　　　　100年度訴字第505號
原　　　告　曾慈慧
訴訟代理人　陳建誌律師
訴訟代理人　王啟亮
被　　　告　陳福壽
訴訟代理人　吳澍森
當事人間請求損害賠償事件，本院民國100年4月25日言詞辯論終
結，判決如下：
  主      文
被告應給付原告新台幣壹佰陸拾玖萬仟柒佰陸拾元及自民國九
十九年十月二日起至清償日止按年息5%計算之利息。
原告其餘之訴駁回。
訴訟費用由被告負擔二分之一，餘由原告負擔。
本判決第1 項於原告以新台幣伍拾柒萬元供擔保後，得假執行；
但被告如以新台幣壹佰陸拾玖萬仟柒佰陸拾元為原告預供擔保
後，得免為假執行。
原告其餘假執行之聲請駁回。
  事實與理由
一、原告主張：被告前於民國98年10月20日20時許，在高雄市○
    ○路之小吃店內飲酒後，旋於翌日0 時40分許駕駛車號
    TI-742 8號自小客車沿高雄市○○區○○路西往東方向行駛
    至與大正路口欲左轉之際，疏未注意於劃有分向限制線之路
    段，不得駛入來車車道，及車輛左轉時需顯示方向燈或手勢
    ，不得占用來車車道搶先左轉，竟因酒後駕駛操控能力欠佳
    ，貿然橫越分向限制線搶道左轉，適有訴外人鄭文華騎乘車
    號YFM- 516號重型機車搭載原告沿仁雄路東往西方向行駛，
    被告見狀閃避不及而撞擊車號YFM-516 號機車左側車身，致
    原告人車倒地，受有左足踝遠端脛骨及腓骨粉碎骨折、左臉
    挫傷併顏面神經麻痺等傷害。今原告因被告上開過失行為受
    傷，自應由被告負損害賠償責任，而原告因受傷住院8 日，
    出院後3 個月需全日看護，受有看護費用新台幣（下同）
    196,000 元之損害，另6 個月無法工作受有薪資損失
    103,680 元，且原告上開傷勢業經勞工保險局核定為第11級
    殘廢，喪失勞動能力比例為38.45 ％，以最低基本工資每月
    17,280元計算原告車禍時至65歲退休止，共計受有
    1,315,521 元之損害，又原告受傷後精神受有莫大痛苦，亦
    得請求精神慰撫金1,000, 000元，為此爰依民法第184 條第
    1 項、第191 條之1 、第193 條第1 項、第195 條第1 項之
    規定，聲明求為判令：被告應給付2,615,201 元及自起訴狀
    繕本送達翌日起至清償日止按年息百分之五計算之利息；並
    陳明願供擔保請准宣告假執行。
二、被告之答辯：原告就系爭車禍事故之發生，亦有未注意車前
    狀況、未保持行車安全間距之過失，其所得請求之賠償金額
    自應依比例減輕，又對原告主張之各項費用均有爭執且認屬
    過高，原告亦應就請求項目負舉證之責，另被告失業多年、
    生活貧苦潦倒，雖已覓得工作，惟仍須扶養在學子女，經濟
    負擔沈重，本件原告主張均無理由，爰聲明求為判決原告之
    訴駁回，如受不利之判決，願供擔保請准宣告免為假執行。
三、兩造爭執及不爭執事項：
  (一)、不爭執部分：
      被告於民國98年10月21日0 時40分許，駕駛車號TI-7428
      號自小客車沿高雄市○○區○○路西往東方向行駛至與大
      正路口欲左轉之際，與訴外人鄭文華騎乘搭載原告之車號
      YFM-516 號重型機車發生擦撞，致原告受有左足踝遠端脛
      骨及腓骨粉碎骨折、左臉挫傷併顏面神經麻痺等傷害。
  (二)、爭執部分：
    1.原告就本件車禍事故之發生是否與有過失？兩造之過失責
      任比例為何？
    2.如被告應負損害賠償責任，原告所得請求之各項金額應以
      若干為適當？
四、本件爭點：
（一）系爭車禍之發生，原告是否有過失? 被告之過失責任比例
      為何?
（二）原告得請求之金額以若干為有理由?
五、系爭車禍之發生，原告是否有過失? 被告之過失責任比例為
    何?
（一）按汽車行駛至交岔路口，其行進、轉彎，應依下列規定：
      二、行至無號誌或號誌故障而無交通指揮人員指揮之交岔
      路口，轉彎車應暫停讓直行車先行。未設號誌、標線或號
      誌劃分幹、支線道者，少線道車應暫停讓多線道車先行，
      車道數相同時，轉彎車應暫停讓直先行。左轉彎時，應距
      交岔路口三十公尺前顯示方向燈或手勢，換入內側車道或
      左轉車道，行至交岔路口中心處左轉，並不得占用來車道
      搶先左轉。次按行經無號誌之交岔路口時，均應減速慢行
      作隨時停車之準備。再按，汽車行駛時，駕駛人應注意車
      前狀況，並隨時採取必要之安全措施。道路交通安全規則
      第102 條第2、5 款、第93條第2款 定有明文。
（二）查，被告於於民國98年10月20日20時許，在高雄市○○路
      之小吃店內飲酒後，旋於翌日0 時40許駕駛車號TI-7428
      號自小客車沿高雄市○○區○○路西往東方向行駛至與大
      正路口欲道路左轉之際，疏未注意於劃有分向限制線之路
      段，不得駛入來車車道，及車輛左轉時需顯示方向燈或手
      勢，不得占用來車車道搶先左轉，竟因酒後駕駛操控能力
      欠佳，貿然橫越分向限制線搶道左轉，適有訴外人鄭文華
      騎乘車號YFM- 516號重型機車搭載原告沿仁雄路東往西方
      向行駛，被告見狀閃避不及而撞擊車號YFM-516 號機車左
      側車身，致原告人車倒地，受有左足踝遠端脛骨及腓骨粉
      碎骨折、左臉挫傷併顏面神經麻痺等傷害等情，為兩造不
      爭執，已如前述，且被告於台灣高雄地方法院檢察署99年
      度偵字第5152號過失傷害偵查案件（下稱偵查案件）中陳
      述：車禍的發生是我轉彎時未注意而駛入對向車道而發生
      ，則依前開道路交通安全規則，轉彎車應暫停讓直行車先
      行，故原告為直行車有優先路權，被告本應暫停讓原告之
      直行車先行，竟貿然左轉搶入對向車道而肇事，被告就系
      爭事故有過失甚明。
（三）次查，原告之夫鄭文華於警訊中陳述：我往西直行時，我
      就有看見該車，但因對方沒有打左邊方向燈，所以我以為
      他要直行，但對方還沒有到達路口時，就提前轉彎等語，
      有警訊筆錄可證。鄭文華騎乘上開機車，行經上開無號誌
      交岔路口時，理應注意行經無號誌交岔路口，應減速慢行
      ，並應注意車前狀況，隨時採取必要之停車之安全措施，
      而依當時情形，鄭文華早已知悉被告左轉來車，又無不能
      注意之情事，竟疏未採取隨時停車之安全措施，致與被告
      之左轉車相撞，致生本件車禍，原告之夫鄭文華就本件車
      禍，亦與有過失。依民法第217 條規定：損害之發生或擴
      大，被害人與有過失者，法院得減輕賠償金額，或免除之
      。重大之損害原因，為債務人所不及知，而被害人不預促
      其注意或怠於避免或減少損害者，為與有過失。前二項之
      規定，於被害人之代理人或使用人與有過失者，準用之，
      則原告自應承擔其夫鄭文華之過失。
（四）綜上，系爭車禍之發生，係因被告左轉未注意原告直行來
      車，讓原告先行，即貿然左轉，及原告未注意車前狀況，
      採取必要之停車安全措施，致生本件車禍，則被告就本件
      車禍，確有過失，而原告之夫就本件車禍，亦與有過失，
      本院斟酌兩造之行車方向及事故發生之原因，認雙方之過
      失責任比例為被告十分之八，原告之與有過失比例為十分
      之二。
六、原告得請求之金額以若干為有理由?
    按因故意或過失，不法侵害他人之權利者，負損害賠償責任
    ；不法侵害他人之身體或健康者，對於被害人因此喪失或減
    少勞動能力或增加生活上之需要時，應負損害賠償責任；不
    法侵害他人之身體、健康、名譽、自由、信用、隱私、貞操
    ，或不法侵害其他人格法益而情節重大者，被害人雖非財產
    上之損害，亦得請求賠償相當之金額；負損害賠償責任者，
    除法律另有規定或契約另有訂定外，應回復他方損害發生前
    之原狀。債權人得請求支付回復原狀所必要之費用，以代回
    復原狀；不能回復原狀或回復顯有重大困難者，應以金錢賠
    償其損害。民法第184 條第1 項前段、第193 條第1 項、第
    195 條第1 項前段、第213 條第1 項、第3 項、第215 條分
    別定有明文。被告就原告因系爭交通事故所受損害應負賠償
    責任，已如前述。茲就原告各項請求是否准許，分述如後：
（一）看護費用部分：
      依98年10月28日高雄榮民總醫院診斷證明書所示，原告住
      院8 天，需使用柺杖輔助，需專人照護3 個月及休息6 個
      月（99年度司鳳調字第119 號卷第8 頁），從而原告請求
      3 個月之看護費乃屬有據。雙方同意以每日1000元計算看
      護費，從而原告得請求之看護費為98000 元（98×1000＝
      98000 ）。
（二）不能工作之薪資損害部分：
      依勞工保險局99年11月15日保給核字第099031036856號函
      所示：原告診斷永久失能之當月起六個月平均月投保薪資
      為18300 元，依前述98年10月28日高雄榮民總醫院診斷證
      明書所示，原告需專人照護3 個月及休息6 個月，從而原
      告請求6 個月無法工作支薪資損失，並以每個月最低基本
      工資1728 0元（現為17880 元）計算，乃屬有據，其得請
      求之金額為103680元（17280*6 ＝103680元）。
（三）喪失勞動能力部分：
      原告因被告過失行為受有左足踝遠端脛骨及腓骨粉碎骨折
      、左臉挫傷併顏面神經麻痺等傷害，經高雄榮民總醫院99
      年5 月20日所開立之病歷，目前左足踝屈曲60度，伸展0
      度，活動度60度，而上開永久性之傷害經勞工保險局核定
      為第11級殘廢，喪失勞動能力比例為38.45 ％，有上揭勞
      工保險局99 年11 月15日保給核字第099031036856號函在
      卷可據，原告主張以最低基本工資每月17,280元計算原告
      車禍時40歲至65歲退休止，尚有25年之工作期間，依霍夫
      曼計算公式計算，共計受有減少勞動能力1,315,521 元之
      損害，原告此部分之請求，亦屬有據。
（四）精神慰撫金部分:
      原告因系爭交通事故受有左足踝遠端脛骨及腓骨粉碎骨折
      、左臉挫傷併顏面神經麻痺等傷害，已如前述。原告因其
      身體受有傷害自受有精神上之痛苦，原告主張其因受傷而
      有非財產上損害，應屬有據。按精神慰撫金之酌定，除原
      告所受之傷害程度外，尚應審酌兩造之身份地位、學識經
      歷、財產狀況及原告痛苦程度等節以定之。查原告係樹德
      家商畢業，每月平均薪資約18300 元，名下無財產；被告
      係國中畢業，事發時並無工作，名下有房屋3 棟、土地7
      筆、財產總額2,00 0,960元等情，除據兩造分別陳明在卷
      外，並有稅務電子閘門財產所得調件明細表在卷可憑。再
      斟酌原告受有永久性之傷害，喪失身體健全之機能，增加
      生活之不便，顯受有經神上之痛苦，該傷害因無從回復，
      將隨年紀之增長，而帶給原告與日遽增之身體上負擔，其
      所受之精神痛苦非輕等情狀，認原告請求之精神慰撫金，
      以600,000 元為適當，逾此範圍之請求，不應准許。
（五）綜上，原告得請求之金額為：看護費為98000 元、不能工
      作之損失為103680元、喪失勞動能力為0000000 元、精神
      慰撫金為600000元，總計211 萬7201元。又因本件車禍，
      原告之過失比例為十分之二，被告之過失比例為十分之八
      ，從而，原告得請求被告負擔上開損害賠償金額為169 萬
      3760元(0000000×8/10＝0000000 小數點以下四捨五入)
      。原告此部分之請求為有理由，逾此部分之請求，為無理
      由。
七、從而，原告依據侵權行為之法律關係，請求被告賠償其169
    萬3760元及自起訴狀繕本送達之翌日即99年10月2 日起至清
    償日止，按年息百分之5 計算之利息，為有理由，逾此部分
    之請求，為無理由，應予駁回。
八、兩造陳明願供擔保請求宣告假執行，或免為假執行，就原告
    勝訴部分，經核並無不合，爰分別酌定相當金額准許之。原
    告敗訴部分，其假執行之聲請，已失所附麗，應予駁回。
九、結論：原告之訴為一部有理由，一部無理由，依民事訴訟法
    第79條但書，第390 條第2 項，第392 條第2 項，判決如主
    文。
中    華    民    國   100    年    5     月    20    日
                  民事第四庭法  官  陳樹村
以上正本係照原本作成。
如對本判決上訴，須於判決送達後20日內向本院提出上訴狀。如
委任律師提起上訴者，應一併繳納上訴審裁判費。
中    華    民    國   100    年    5     月    20    日
                            書記官  葉姿敏